【裁判字號】    89,上易,1411
【裁判日期】    891129
【裁判案由】    詐欺
【裁判全文】
臺灣高等法院高雄分院刑事判決          八十九年度上易字第一四一一號
    上訴人  台灣高雄地方法院檢察署檢察官
    被  告  丙○○
            丁○○
    共同選任辯護人  趙怡莊律師
右上訴人因被告等詐欺案件，不服臺灣高雄地方法院八十八年度易字第五四六０號中
華民國八十九年七月二十八日第一審判決（起訴案號：臺灣高雄地方法院檢察署八十
八年度偵字第二四二二二、二八六二一號），提起上訴，本院判決如左：
      主      文
上訴駁回。
      理      由
一、本案經本院審理結果，認第一審判決被告丙○○、丁○○均無罪，均核無不合，
    應予維持。並引用第一審判決書記載之理由。（如附件）。
二、證人許世杰於本院調查中雖證稱：「被告等本是拿二間房子來給我們公司抵押，
    後來改為約定用國內信用狀來交易。當時是因被告與我們公司另一家五金行交易
    ，有交付一張支票給五金行，轉到我們公司，我們有去查他的支票，沒有不良的
    紀錄，所以我們才在尚未有信用狀之前，就先出第一次貨給他，並要求他支付信
    用狀。被告就表示他們的獲利能力很高，一月營收有四百三十七萬元，單月毛利
    在二十萬左右，並說信用狀已出來了，但因銀行搬家一時無法拿到信用狀，並且
    又說有向其他銀行再申請信用狀，在這段時間我們有陸陸續續出貨給他。」等語
    ，惟告訴人友嘉公司既係於雙方交易之初，即要求被告等設定不動產抵押權，以
    供其清償之擔保，因認為該不動產擔保不切實際，並無殘值，乃又約定以國內信
    用狀支付，又事前已查訊被告等之信用狀況，並無不良之紀錄，足見告訴人公司
    對於本案之交易十分慎重，且事先即已調查被告之信用狀況，並要求被告等提供
    不動產抵押設定或提供國內信用狀，自無陷於錯誤之可言。而告訴人於被告等尚
    提供信用狀以前，即出貨予被告等所經營之西德五金有限公司，亦係經過評估後
    而為，亦難認被告等有何施用詐術之行為，自不能僅憑被告等事後未清償債務，
    以及證人許世杰上開證言，遽為被告等不利之認定。
三、原審因而為被告等均無罪之判決，核無不合，檢察官上訴意旨，仍執前詞，並以
    被告係向周謝梅桂借票使用，並非被周謝梅桂倒債﹖反而周謝梅桂係遭被告二人
    倒債，以及被告二人倒債後將其存貨轉運到秀容水電工程公司脫產云云，指摘原
    判決不當。惟本院查無任何證據足資證甲被告等有上開向周謝梅桂借票並予以倒
    債之事實，亦查無證據足認被告有脫產之行為，且被告等並未施用詐術，告訴人
    公司亦無陷於錯誤之可言，已如前述，是本案純屬民事糾紛，告訴人公司應循民
    事途徑謀求解決，檢察官上訴為無理由，應予駁回。
據上論結，應依刑事訴訟法第三百六十八條、第三百七十三條，判決如主文。
本案經檢察官邱榮藏到庭執行職務。
中    華    民    國     八十九     年      十一      月     二十九     日
                              臺灣高等法院高雄分院刑事第九庭
                                  審判長法官  張甲松
                                        法官  江泰章
                                        法官  任森銓
右正本證甲與原本無異。
不得上訴。
                                      書記官  張文斌
中    華    民    國     八十九     年      十二月      一        日
                                                                        Ｆ
附件：
臺灣高雄地方法院刑事判決                        八十八年度易字第五四六號
    公  訴  人  臺灣高雄地方法院檢察署檢察官
    被      告  丙○○  男三十五歲（民國○○○年○月○○○日生）
                        （身分證統一編號：Ｅ一二三四四六六號）
                        住高雄市○○區○○路八八巷二一號二樓
    被      告  丁○○  男三十一歲（民國○○○年○○月○日生）
                        （身分證統一編號：Ｅ一二三四四六七九號）
                        住高雄市○○區○○路八八巷二一號二樓
    共      同
    選任辯護人  趙怡莊律師
右列被告等因詐欺案件，經檢察官提起公訴（八十八年度偵字第二四二二二號、第二
八六二一號），本院判決如左：
    主  文
丙○○、丁○○均無罪。
    理  由
一、公訴意旨如附件起訴書所載。
二、按犯罪事實應依證據認定之，無證據不得推定其犯罪事實，刑事訴訟法第一百五
    十四條定有甲文。又按刑法第三百三十九條第一項詐欺罪之成立，以意圖為自己
    或第三人不法所有，以詐術使人將本人或第三人之物交付為要件。所謂以詐術使
    人交付，必須被詐欺人因詐術而陷於錯誤，若其所用方法，不能認為詐術亦不致
    使人陷於錯誤，即不構成犯罪，最高法院四十六年臺上字第二六０號著有判例。
    是詐欺罪之成立，必須行為人自始基於不法所有之意圖，惟未依債務本旨履行給
    付之情形，在一般社會經驗上合理原因非一，其或因不可歸責之事由無法給付，
    或因財產、信用狀況緊縮而無力給付，甚至是於債之關係成立後，始行惡意遲延
    給付，俱有可能，非必出於自始無意給付之財產犯罪一端，是尚難僅以單純債務
    不履行之狀態，推定被告自始具有詐欺之意圖。
三、公訴人認被告丙○○、丁○○涉有詐欺罪嫌，係以告訴人友嘉實業股份有限公司
    （以下簡稱友嘉公司）、乙○○之指述，及其等所提出之銷貨甲細表、出貨單、
    估價單、支票、退票理由單，及台北銀行豐原分行、台灣中小企業銀行苓雅分行
    函覆被告二人所屬西德五金有限公司並未申請開發信用狀函為其論據。惟訊據被
    告二人均堅決否認有詐欺犯行，辯稱：西德公司的支票在八十八年七月底前，並
    無退補記錄，是到八十八年八月二十七日才拒絕往來，因被周謝梅桂等人倒了很
    多錢，才無法使開出去的支票兌現，向銀行申請信用狀確實有進行，但尚未正式
    送件，所以銀行沒有資料可查，且以信用狀擔保，也只是向友嘉公司購貨的方式
    之一，之前曾提供不動產給友嘉公司擔保，但友嘉公司認為產值不夠而不要，又
    向友嘉公司叫的貨，還有近一百五十萬元放在友嘉公司，伊等若有意詐欺，豈有
    不提貨之理，至於有容公司，並非西德公司停業後再開的公司，和西德公司無關
    等語。經查：
  (一)、被告二人自八十八年三月下旬起，即向友嘉公司訂購電動工具，並提供二筆座
      落高雄市○○區○○段、高雄市苓雅區○○○段之房地供做擔保，惟其後至八
      十八年四月下旬，友嘉公司認為該二筆房地殘值不足保障其公司權益，乃改要
      求被告二人提供其他擔保，始有申請銀行信用狀之議，此有友嘉公司所提事實
      陳述狀、被告二人所提前開房地所有權狀附卷可憑，顯見友嘉公司出售電動工
      具與被告二人，並非以被告二人提供銀行信用狀為前提要件，且由被告二人所
      提友嘉公司經銷意向書中所載支付工具類別，包括有支票、本票、客票、匯票
      及現金，並不限於銀行信用狀一種，則被告二人提出不動產之擔保，友嘉公司
      並已出貨在先，復收取被告二人所屬公司支票在後，自難僅以被告二人未提供
      銀行信用狀一端，即認其等係以申請信用狀為藉口，騙取友嘉公司出售電動工
      具。
  (二)、被告二人所屬西德五金有限公司支票，於八十八年七月三十日前並無退補記錄
      ，殆至八十八年八月二十七日始遭拒絕往來，此有卷附台灣中小企業銀行苓雅
      分行八十九年五月六日八九苓雅字第０一二三四號函及退票備查卡可按，顯難
      認見被告二人於八十八年三月至七月間，向友嘉公司、乙○○購買貨品之時，
      已陷於支付困難之境。
  (三)、被告二人於八十八年三月至七月間向友嘉公司購買電動工具計三百四十六萬六
      千六百十六元，惟只提貨一百九十四萬一千一百十二元，其餘近一百五十萬元
      貨品仍放置在友嘉公司倉庫內，且友嘉公司收受被告二人所交付之西德五金有
      限公司支票，友嘉公司承辦會計人員會向銀行進行徵信動作，此均為友嘉公司
      代理人李滿傑所不否認，並有其所提出友嘉公司八十八年五月七日繳款單上由
      會計人員註記「八十二年六月開戶無退補記錄」等字樣可憑，顯見友嘉公司收
      受被告二人所交付之支票，均頗為慎重，自難認有何陷於錯誤可言，而被告二
      人如意在詐欺友嘉公司，又豈有在大批購得貨物後，仍將之放置在友嘉倉庫中
      而不提領之理。
  (四)、於本件訴訟中，被告二人一直供稱仍有部分貨物在西德五金有限公司內，而至
      八十九年七月十四日審理時，被告二人稱已退給友嘉公司、乙○○各五十八萬
      多元、三萬元之貨品，此為李滿傑就其中四十七萬四千二百九十三元、乙○○
      所不爭執，顯見被告二人並未將購自友嘉公司及乙○○，而尚未售出之貨品變
      價拒不給付貨款，則依此情，顯難認被告二人於購貨之初，即意在詐騙告訴人
      。
  (五)、被告二人復提出發票日自八十八年八月十八日至同年十一月五日不等、金額計
      一百八十多萬元、發票人為周謝梅桂等人未兌現支票影本二十張為證，雖周謝
      梅桂於偵審中經傳訊多次未到庭，惟依前開支票日期觀，被告二人前開因遭周
      謝梅桂等人倒了很多錢，致週轉不靈之辯解，自非全不可信，至於友嘉公司另
      認被告二人結束西德五金有限公司後，將資產移往秀容水電工程股份有限公司
      ，惟此為被告二人所否認，且由前開被告二人將存貨歸還友嘉公司，金額復非
      少數等情觀，顯見友嘉公司之指述為臆測之詞，尚難依此為被告二人不利之認
      定。
  是綜上所述，被告二人給付貨款之方式，既非僅能以銀行信用狀卡一種為之，且其
  等所交付之西德五金有限公司支票，在與告訴人等交易期間，並無退補記錄，友嘉
  公司復對支票之信用為查證，又被告二人於訴訟中將存貨退還告訴人等情，自難被
  告二人於向被告等訂貨之初，即有不法所有之意圖，或告訴人等因此陷於錯誤而交
  付貨品，從而揆諸首揭條文及判例意旨，自無將被告二人以詐欺罪名相繩之理。此
  外復查無其他積極證據足證被告二人有公訴人所指詐欺犯行，不能證甲被告二人犯
  罪，依法應為無罪之諭知。
四、本件起訴部分既經諭知無罪，則檢察官另以與本件有連續犯關係而函請併案審理
    部分（台灣高雄地方法院檢察署八十八年度偵字第二九六三五號），本院即無法
    併予審理，應退回檢察官另行依法處理。
據上論斷，應依刑事訴訟法第三百零一條第一項，判決如主文。
中      華      民      國    八十九    年      七      月    二十八    日
                                  臺灣高雄地方法院刑事第一庭
                                      法  官    曾  逸  誠
右正本證甲與原本無異。
如不服本判決，應於判決送達後十日內，向本院提出上訴狀。
             書記官    許玉城
中    華    民    國      八十九      年      七      月      二十八      日
日


司法院資訊處製作；財團法人民間司法改革基金會備份。
